【裁判字號】    94,重訴,669
【裁判日期】    951031
【裁判案由】    給付服務報酬
【裁判全文】
臺灣臺北地方法院民事判決
原      告    信義房屋仲介股份有限公司
法定代理人    甲○○
訴訟代理人    陳俊宏律師
被      告    總瑩建設股份有限公司
法定代理人    丙○○○
訴訟代理人    林坤賢律師
              乙○○
上列當事人間請求給付服務報酬事件，本院於中華民國95年10月
19日言詞辯論終結，判決如下：
    主  文
被告應給付原告新台幣壹佰肆拾肆萬壹仟壹佰玖拾柒元，及自民
國九十三年二月十一日起至清償日止，按週年利率百分之五計算
之利息。
被告應給付原告新台幣壹仟零貳萬零柒佰零壹元，及自民國九十
三年八月一日起至清償日止，按週年利率百分之五計算之利息。
被告應給付原告新台幣陸拾捌萬玖仟柒佰陸拾肆元，及自民國九
十四年五月三十一日起至清償日止，按週年利率百分之五計算之
利息。
原告其餘之訴駁回。
訴訟費用由被告負擔十分之九，餘由原告負擔。
    事實及理由
甲、程序方面：
一、按當事人得以合意定第一審管轄法院，但以關於由一定法律
    關係而生之訴訟為限，前項合意，應以文書為之，民事訴訟
    法第24條定有明文。本件依兩造簽訂之不動產委託銷售契約
    書第17條約定，合意以本院為第一審管轄法院，是以原告向
    本院提起本件訴訟，核與首揭規定，尚無不合，合先敘明。
二、按訴狀送達後，原告不得將原訴變更或追加他訴，但擴張或
    減縮應受判決事項之聲明者，不在此限，民事訴訟法第 255
    條第1 項第3 款定有明文。本件原告起訴時，原係請求被告
    給付為新台幣（下同）共12,985,963元，嗣於訴狀送達後，
    變更其請求之總金額為12,619,238元，核僅係訴之聲明之減
    縮，參之前揭規定，本院自應予以准許。
乙、實體方面：
一、原告主張：兩造前曾於民國92年5 月12日簽立「文心威秀」
    不動產委託銷售契約，由被告委託原告銷售位於台中市○○
    區○○路4段999號共122 戶之建物，預定銷售期間自92年6
    月16日起至92年12月31日止，服務報酬採分段給付，最後付
    清之票期為交屋次月10日，依最末交屋之93年1 月起算，服
    務報酬應於93年2 月10日付清，惟被告迄今仍有1,757,869
    元之服務報酬未給付。兩造另於92年9 月15日簽立「柳川」
    （後改名為「師院美術」）不動產委託銷售契約，由被告委
    託原告銷售位於台中市○區○○街114 號共68戶建物，預定
    銷售期間自92年10月1 日起至93年5 月30日止，服務報酬採
    分段給付，最後付清日為交屋完成當月15日後45天，即為交
    屋之次月30日，依最末交屋之93年6 月計算，服務報酬應於
    93年7 月30日給付，惟被告迄今仍有10,020,70l元之服務報
    酬未給付。被告另委託原告銷售「東興店餘屋銷售案」，被
    告另積欠840,668 元之仲介服務費尚未給付，原告於93年11
    月19日發函催告被告履行，但被告於給付少額款項後仍置之
    不理，故原告為此提起本件訴訟等語。並聲明：
    1.被告應給付原告1,757,869 元，及自93年2 月11日起至清
      償日止，按週年利率5 ％計算之利息。
    2.被告應給付原告10,020,701元，及自93年8 月1 日起至清
      償日止，按週年利率5 ％計算之利息。
    3.被告應給付原告840,668 元，及自起訴狀繕本送達翌日起
      至清償日止，按週年利率5 ％計算之利息。
二、被告則以：原告主張被告應就「文心威秀」不動產委託銷售
    案、「師院美術」不動產委託銷售案及「東興店餘屋銷售案
    」給付服務報酬共計12,619,238元，被告不爭執尚有
    12,151,662元之報酬未給付原告，惟原告主張之其餘款項
    467,546 元部分，被告或已給付，或原告之計算有誤，故原
    告就此有爭執部分之金額並無請求依據等語，資為抗辯。
    並聲明：駁回原告之訴。
三、本院得心證之理由：
(一)本件原告主張兩造簽訂「文心威秀」不動產委託銷售契約、
    「師院美術」不動產委託銷售契約及「東興店餘屋銷售案」
    委任契約等情，為被告所不爭執，並有原告提出不動產委託
    銷售契約書影本2 件附卷可稽（參本院卷第8 頁至第27頁）
    ，堪信為真實。
(二)本院嗣於94年12月26日審理期日請兩造就上開契約相關之服
    務費用進行會算，兩造數次會算之結果，就「文心威秀」
    代銷案部分，被告不爭執積欠原告1,441,197 元服務報酬，
    至原告其餘主張之金額310,642 元部分，被告抗辯原告就此
    部分並無請求權；就「師院美術」代銷案部分，被告不爭
    執尚積欠原告10,020,701元之服務報酬；就「東興店餘屋
    銷售案」部分，被告不爭執尚積欠原告689,764 元服務報酬
    ，至原告其餘主張之金額156,904 元，被告抗辯原告就此部
    分並無請求權；總計兩造不爭執之金額為12,151,662元，兩
    造有爭執之金額則為467,546 元，上開情節為兩造所是認，
    並有被告95年8 月3 日民事辯論意旨狀、原告95年10月19日
    之民事補充辯論意旨狀及本院95年10月19日之言詞辯論筆錄
    1 件在卷可憑（參本院卷第174 頁至第226 頁、第234 頁至
    第236 頁），是上開兩造會算之結果，堪認屬實。從而，原
    告主張被告應給付共計12,151,662元之服務報酬，自屬有據
    。
(三)又原告就被告業已給付上開兩造爭執之金額計467,546 元等
    情，雖不予爭執（參本院卷第第234 頁之言詞辯論筆錄）；
    惟主張被告之此部分給付係作為其他售屋的服務費等語。然
    按當事人主張有利於己之事實者，就其事實有舉證之責任，
    民事訴訟法第277 條定有明文；又民事訴訟如係由原告主張
    權利者，應先由原告負舉證之責，若原告先不能舉證，以證
    實自己主張之事實為真實，則被告就其抗辯事實即令不能舉
    證，或其所舉證據尚有疵累，亦應駁回原告之請求，亦有最
    高法院17年上字第917 號判例可資參照。原告既未於本院審
    理時提出證據證明兩造間尚有其他委任關係，參之上開條文
    及判例之說明，是原告前揭關於467,546 元部分之主張，尚
    屬無據。
(四)綜上所述，原告依契約之法律關係主張被告應給付
    1,441,197 元，及自93年2 月11日起至清償日止按週年利率
    5 ％計算之利息；被告應給付10,020,701元，及自93年8
    月1 日起至清償日止按週年利率5 ％計算之利息；被告應
    給付689,764 元，及自起訴狀繕本送達翌日即94年5 月31日
    起至清償日止按週年利率5 ％計算之利息；為有理由，應予
    准許。至原告超過此部分之請求，洵屬無據，應予駁回。
四、訴訟費用負擔之依據：民事訴訟法第79條。
中    華    民    國    95    年    10    月    31    日
                              民事第二庭法  官    黃蓓蓓
以上正本係照原本作成。
如對本判決上訴，須於判決送達後20內向本院提出上訴狀。
中    華    民    國    95    年    10    月    31    日
                                     法院書記官   劉碧輝


司法院資訊處製作；財團法人民間司法改革基金會備份。
